臺灣宜蘭地方法院刑事判決　　　　　　　　　　　　　九十三年度訴字第二號
　　公　訴　人　臺灣宜蘭地方法院檢察署檢察官
　　被　　　告　乙○○
　　　　　　　　甲○○
右列被告因妨害公務等案件，經檢察官提起公訴（九十二年度偵字第一二六七號、第
一七七七號），本院判決如左：
    主  文
乙○○、甲○○共同損壞公務員委託第三人掌管之文書，各處有期徒刑肆月，如易科
罰金以參佰元折算壹日。均緩刑貳年。
    事  實
一、乙○○係址設宜蘭縣冬山鄉○○路十三之六號杜康館之負責人，甲○○係址設上
    址杜康館旁之手工釀酒發展協會負責人，在該址裝置有臺灣電力股份有限公司（
    下稱臺電公司）之電表一座（電號：00000000000號），由二人共同
    保管使用。詎乙○○及甲○○為減少電費支出，竟意圖為自己不法之所有，共同
    基於妨害公務及違反電業法（即竊電）之犯意聯絡，於民國九十二年二月十日起
    至九十二年四月四日間之某日，擅將臺電公司委託其保管而裝設在前址之電表（
    電號：00000000000號）上所裝置，以文書論之封印鎖（號碼：Ｚ0
    000000000號、Ｚ000000000號）及二個電表端子蓋上之封印
    鎖（號碼Ｚ000000000號、Ｚ000000000號）予以挖開損壞再
    插回，鬆動電錶內之電表計量齒輪圓盤，改變電度表致電表計量失準，而竊取電
    能。嗣因臺電公司發現乙○○、甲○○之杜康館及手工釀酒發展協會所使用電度
    數急遽下降，認情形可疑，於九十二年四月七日由臺電公司稽查員丙○○、朱瑞
    濤、王天本會同警方人員及甲○○共同至現場查驗而發覺上情。
二、案經臺電公司宜蘭區營業處訴由宜蘭縣警察局移送臺灣宜蘭地方法院檢察署檢察
    官偵查起訴。
    理  由
一、右揭事實，業據被告乙○○、甲○○於本院審理時坦承不諱，並經證人丙○○、
    朱瑞濤、王天本分於本院審理及偵查中證述明確，且有臺電公司用電實地調查書
    、電費基本資料、現場照片三十張在卷可稽，而電表封印鎖業經破壞，此經檢察
    官當庭勘驗屬實，並有勘驗筆錄、勘驗照片四幀附卷可考，而電度表經送財團法
    人臺灣大電力研究試驗中心檢驗之結果，電度表之圓盤轉速不穩定，全載之器差
    於-2％至-26.6％間變動，輕載之器差於-7.7％至-85.2％間變動，若依此二器差
    計算，則檢查器差於-3.5％至-38.3％間變動，（法定檢查公差為+/-2.0％），
    本案之電度表之檢定合格印證（鉛封），經鑑定結果，檢定合格印證之鉛封銅線
    已被剪斷後重穿，經輕微撥動即脫落，且鉛粒有重夾之痕跡，另檢定合格編號牌
    掛牌方式與本中心不符，此電度表另有穿鎖臺灣電力公司之鉛封，該鉛封之銅線
    已斷，此有該研究試驗中心九十三年四月二十日大電表字第九三０四０三七三號
    函附卷可參，顯見該電度表之封印鎖確遭破壞，且該電度表已失效不準無誤，核
    均與被告二人前開任意性自白之事實相符，堪信為真實。本件事證明確，被告犯
    行堪以認定，應依法論科。
二、按臺灣電力公司係公營事業機關，供應電力予國民使用，該公司內人員從事此等
    業務，自屬刑法上所稱之公務員；又電度錶、封印鎖等均為台電公司承辦是項業
    務所掌管之物，嗣因與電力用戶間定有供電契約而交付電力用戶保管，且臺電公
    司在用戶電錶上裝置之封印鎖，一面刻有電力公司或臺電字樣，一面印有閃光圖
    案，既足以證明為電力公司所加封，即與刑法第二百二十條所稱足以表示其用意
    之證明者相當，自應以文書論。故核被告乙○○、甲○○所為，均係犯刑法第一
    百三十八條損壞公務員職務上委託他人掌管文書罪及電業法第一百零六條第三款
    之竊電罪；被告竊電犯行部分，均係同時構成有刑法第三百二十條第一項之竊盜
    罪及電業法第一百零六條第三款竊電罪，兩罪間屬法條競合之關係，依特別法優
    先普通法關係，應僅論以電業法第一百零六條第三款之竊電罪。而被告二人就上
    揭犯行，有犯意聯絡及行為分擔，皆為共同正犯。被告所犯竊電罪及損壞公務員
    職務上委託他人掌管文書罪之間，具有方法結果之牽連關係，為牽連犯，應依刑
    法第五十五條之規定，從一重損壞公務員職務上委託他人掌管文書罪處斷。爰審
    酌被告為減少電費負擔，損壞封印鎖等竊取電能，及其犯罪之動機、目的、手段
    、犯罪所生之危害及業已補繳部分電費，賠償損失，並與臺電公司達成和解等一
    切情狀，量處如主文所示之刑，並諭知易科罰金之折算標準。查被告乙○○、甲
    ○○前均未曾受有期徒刑以上刑之宣告，有卷附臺灣高等法院被告全國前案紀錄
    表可按，其因一時失慮而為犯行，且與臺電公司達成和解並賠償損失，此有和解
    書在卷可稽，經此起訴審判，當知所警惕，信無再犯之虞，本院認所宣告之刑，
    以暫不執行為適當，均併諭知緩刑二年，以啟自新。
據上論斷，應依刑事訴訟法第二百九十九條第一項前段、電業法第一百零六條第三款
、刑法第十一條前段、第二十八條、第一百三十八條、第五十五條、第四十一條第一
項前段、第七十四條第一款，罰金罰鍰提高標準條例第二條，判決如主文。
本案經檢察官鄭雅方到庭執行職務
中        華        民        國    九十三    年    八    月      四    日
                                臺灣宜蘭地方法院刑事第二庭
                                    審判長法  官   林  明  山
                                          法  官   謝  佩  玲
                                          法  官   鄭  貽  馨
右正本證明與原本無異。
如不服本判決，應於判決送達後十日內向本院提出上訴狀( 應附繕本 )。
                                          書記官   陳  蒼  仁
中        華        民        國    九十三    年    八    月      五    日
附錄論罪法條
中華民國刑法第一百三十八條
 (妨害職務上掌管之文書物品罪)
毀棄、損壞或隱匿公務員職務上掌管或委託第三人掌管之文書、圖畫、物
品，或致令不堪用者，處五年以下有期徒刑。
電業法第一百零六條第三款
 (罰則 (二) ----竊電)
有左列行為之一者為竊電，處五年以下有期徒刑、拘役或五百元以下罰金
：
一  未經電業供電，而在其供電線路上私接電線者。
二  繞越電度表或其他計電器，損壞或改動表外之線路者。
三  損壞或改變電度表、無效電力計、其他計電器之構造，或以其他方法
    使其失效不準者。
四  在電價較低之線路上，私接電價較高之電器者。
五  包燈用戶，在原定電燈盞數及瓦特數以外，私自增加盞數或瓦特數者
    。
六  電力用戶，在原申請馬力數、瓩數或仟伏安數以外，私自增加馬力數
    瓩數或仟伏安數者。
